【裁判字號】    92,訴,957
【裁判日期】    920521
【裁判案由】    毒品危害防制條例
【裁判全文】
臺灣高雄地方法院刑事判決                          九十二年度訴字第九五七號
    公  訴  人  臺灣高雄地方法院檢察署檢察官
    被      告  甲○○
右列被告因違反毒品危害防制條例案件，經檢察官提起公訴（九十二年度毒偵字第一
六九號），本院判決如左：
    主  文
甲○○施用第二級毒品，處有期徒刑參月，如易科罰金，以參佰元折算壹日。
被訴施用第一級毒品犯行，公訴不受理。
    事  實
一、甲○○前因施用毒品案件，經台灣高雄地方法院裁定送觀察、勒戒後，認有繼續
    施用毒品傾向，並經台灣高雄地方法院以九十年度毒聲字第四三六六號裁定令入
    戒治處所施以強制戒治，於強制戒治並交付保護管束期滿後，由台灣高雄地方法
    院檢察署檢察官於民國九十一年八月二日以九十一年度戒毒偵字第七二四號為不
    起訴處分確定。甲○○復基於施用第二級毒品安非他命之犯意，於九十一年十二
    月二十四日，在高雄縣梓官鄉其友人住處，以將安非他命置放在玻璃吸食器上以
    火燒烤吸食所產生煙霧之方式，施用第二級毒品安非他命乙次，為警於九十一年
    十二月二十五日凌晨零時許，在高雄縣岡山鎮○○○路與大義路口查獲。
二、案經高雄縣警察局岡山分局報請台灣高雄地方法院檢察署檢察官偵查起訴。
    理  由
壹、有罪部分：
一、右揭事實，業據被告甲○○於本院審理時坦承不諱，且被告經警查獲之時所採集
    之尿液，經分別送請高雄縣衛生局及高雄醫學大學附設中和紀念醫院初驗與複驗
    結果，均呈甲基安非他命之陽性反應，有該局九十二年一月二日９２煙檢字第０
    １２號煙毒尿液檢驗成績書、及該醫院九十二年三月五日９２０３─２６號濫用
    藥物尿液檢驗報告各乙紙附卷可稽。又被告前因施用毒品案件，經台灣高雄地方
    法院裁定送觀察、勒戒後，認有繼續施用毒品傾向，並經台灣高雄地方法院以九
    十年度毒聲字第四三六六號裁定令入戒治處所施以強制戒治，於強制戒治並交付
    保護管束期滿後，由台灣高雄地方法院檢察署檢察官於九十一年八月二日以九十
    一年度戒毒偵字第七二四號為不起訴處分確定，有不起訴處分書乙紙在卷可憑。
    其於五年內再犯毒品危害防制條例第十條之罪。從而，本件事證明確，被告犯行
    應堪認定。
二、按安非他命係屬第二級毒品，毒品危害防制條例第二條第二項規定甚明，核被告
    甲○○所為，係犯同條例第十條第二項之施用第二級毒品罪。其持有安非他命後
    ，進而施用，其持有行為應被其施用之行為所吸收，不另論罪。公訴意旨雖認被
    告係自九十一年九月中旬起，即有再度施用第二級毒品安非他命之犯行，惟被告
    於本院審理時辯稱：伊於警訊及偵查時所述，自九十一年九月中旬起再度施用毒
    品，係指施用第一級毒品海洛因，並非安非他命，且伊均施用海洛因，而僅於九
    十一年十二月二十四日，在高雄梓官鄉友人住處，施用一次安非他命而已等語，
    且亦無證據足資證明被告確有自九十一年九月中旬起至九十一年十二月二十三日
    止，有施用第二級毒品安非他命之犯行，是此部分本應為無罪之諭知，惟公訴意
    旨既認此部分與前開論罪科刑部分屬連續犯關係，故不另為無罪之諭知，附此敘
    明。爰審酌被告前因施用毒品案件，經強制戒治後，仍不知悔改、警惕，竟再繼
    續施用毒品，顯見意志不堅，惟其犯罪係戕害自身，尚未害及他人，及犯後態度
    等一切情狀，量處如主文所示之刑，並諭知易科罰金之折算標準，以資懲儆。
貳、不受理部分：
一、公訴意旨略以：被告甲○○前因施用第一級毒品海洛因案件，經交付保護管束期
    滿，由本署檢察官於九十一年八月二日，以九十一年度戒毒偵字第七二四號不起
    訴處分確定。詎仍不知悔改，復於五年內基於概括之犯意，自九十一年九月中旬
    起至九十一年十二月二十五日止，連續在高雄縣梓官鄉及高雄縣岡山鎮○○路九
    十九號等處，施用第一級毒品海洛因，為警於九十一年十二月二十五日，在高雄
    縣岡山鎮○○○路與大義二路口處查獲，並扣得第一級毒品海洛因（淨重○‧一
    五公克、包裝重○‧二一公克）。因認被告涉有毒品危害防制條例第十條第一項
    之施用第一級毒品罪嫌。
二、按現役軍人犯陸海空軍刑法或其特別法之罪，依本法之規定追訴審判之，又犯罪
    在任職服役前，發覺在任職服役中者，依本法追訴審判。但案件在追訴審判中而
    離職離役者，初審案件應移送該管第一審之法院，上訴案件應移送該管第二審之
    法院審判。犯罪在任職服役中，發覺在離職離役後者，由法院審判，軍事審判法
    第一條第一項、第五條第一、二項分別定有明文。是現役軍人犯陸海空軍刑法或
    其特別法之罪，而其犯罪及發覺時均在任職服役中者，揆之前揭法條意旨，應由
    軍事法院審判。又案件對於被告無審判權者，應諭知不受理之判決，並得不經言
    詞辯論為之，刑事訴訟法第三百零三條第六款、第三百零七條亦分別定有明文。
三、經查：本件檢察官起訴被告自九十一年九月中旬起至九十一年十二月二十五日止
    ，連續在高雄縣梓官鄉及高雄縣岡山鎮○○路九十九號等處，施用第一級毒品海
    洛因多次，為警於九十一年十二月二十五日凌晨零時許，在高雄縣岡山鎮○○○
    路與大義二路口處查獲。惟被告甲○○係自九十年十二月十九日入伍服役，而於
    九十一年十月十五日零時因病停役，並被告前於九十一年九月五日晚上九時許，
    在中正國防幹部預備學校醫務所廁所內等處，施用第一級毒品海洛因，為所屬部
    隊幹部於九十一年九月五日晚上九時許，發覺有異，採其尿液經送驗呈嗎啡陽性
    反應而查獲，並經國防部南部地方軍事法院檢察署九十一年八月二十六日偵字第
    七五七號偵查後，向國防部南部地方軍事法院提起公訴，現由國防部南部地方軍
    事法院以九十二年三月六日和審字第一四六號審理等情，有上開軍法偵查、審判
    卷宗各乙份、及國防部人力司九十二年一月十七日睦瞻字第○九二○○○○四六
    一號書函在卷可按。又陸海空軍刑法於九十年九月二十八日修正公布，於同年十
    月二日起施行，對現役軍人違反毒品危害防制條例所規定之犯罪納入陸海空軍刑
    法第七十七條條文內，同日國家安全法第八條第二項規定亦停止適用，故現役軍
    人違反毒品危害防治條例規定者，係犯陸海空軍刑法第七十七條之罪。準此，被
    告所犯既係陸海空軍刑法之罪，又其犯罪及發覺時，尚在任職服役中，且本件被
    告前開被訴之施用第一級毒品海洛因與上開經軍事法院偵查、審判之部分，時間
    相近，犯罪手法類似，所犯構成要件亦屬相同，顯係基於概括犯意而反覆為之，
    應為連續犯，屬裁判上一罪關係，揆之前揭軍事審判法之規定，自應由軍事法院
    審判，本院無審判權，檢察官誤向本院提起公訴，揆之前揭刑事訴訟法規定，應
    諭知不受理之判決。
據上論斷，應依刑事訴訟法第二百九十九條第一項前段、第三百零三條第六款，毒品
危害防制條例第十條第二項，刑法第十一條前段、第四十一條第一項前段，罰金罰鍰
提高標準條例第二條，判決如主文。
中      華      民      國      九十二    年      五    月    二十一    日
                                      臺灣高雄地方法院刑事第六庭
                      法  官  洪榮家
右正本證明與原本無異。
如不服本判決，應於判決送達後十日內，向本院提出上訴狀。
                                          書記官   陳寰瑛
中      華      民      國      九十二    年      五    月    二十一    日
附錄本案論罪科刑法條全文：
毒品危害防制條例第十條第二項：
  施用第二級毒品者，處三年以下有期徒刑。


司法院資訊處製作；財團法人民間司法改革基金會備份。
